【裁判字號】    89,重訴,8
【裁判日期】    900717
【裁判案由】    殺人
【裁判全文】
臺灣彰化地方法院刑事判決                            八十九年度重訴字第八號
    公  訴  人  臺灣彰化地方法院檢察署檢察官
    被      告  丙○○
    選任辯護人  李清輝律師
右列被告因殺人案件，經檢察官提起公訴 (八十八年度偵字第九一五一號)，本院判
決如左：
    主  文
丙○○從事業務之人，因業務上之過失致人於死，累犯，處有期徒刑肆年陸月。
    事  實
一、丙○○前有業務過失致死、竊盜、偽造文書等犯罪記錄，最近一次於民國八十五
    年間，因犯偽造文書罪，經本院判處有期徒刑三月確定，於八十六年四月二十九
    日易科罰金執行完畢，素行不良。其於八十八年九月間，受林鉛派雇用，擔任台
    中縣明台家商之校車司機，平時駕駛車號ＸＸ─三三○號營業大客車載送學生上
    下學，為從事駕駛業務之人。八十八年九月十三日上午五時四十分許，其欲駕駛
    上開大客車前往彰化縣和美地區載送學生上學，即將停放在彰化縣伸港鄉○○村
    ○○路○段七二０巷一０七號旁空地之上述大客車，由西往東方向欲倒車行駛，
    其原應注意汽車倒車時，應顯示倒車燈光或手勢後，謹慎緩慢後倒，並應注意其
    他車輛及行人，且大型汽車須派人在車後指引，如無人在車後指引時，應先測明
    車後有足夠之地位，並促使行人及車輛讓避，而依當時晴天、有自然光線、直路
    、道路無缺陷、無障礙物等情形，光線、路況及視距均良好，並無不能注意之情
    事，竟疏於注意，未注意車後尚有行人，貿然倒車，遂於倒車之際，不慎撞及由
    西往東靠左行走之行人林月，致林月倒地，丙○○猶未知覺，仍繼續倒車，致林
    月從兩膝到頭顱部位，均遭該大客車輪壓輾（依科學研究，林月應已當場死亡，
    詳如後述），丙○○自照後鏡發現後車輪下有二隻腳時，該車已壓至林月頭部，
    其始知已撞到人，惟其並未立即停車報警處理或迅速聯絡救難人員前來搶救林月
    ，反在不知林月傷勢之情形下，擅將該大客車往前行駛，使車輪移開林月之身軀
    ，以便搶救林月，致二度將林月輾壓，使林月受有多發開放性骨折導致外傷性休
    克當場死亡。丙○○於案發後，於同日上午六時許，向彰化縣警察局和美分局伸
    港分駐所自首而接受裁判。
二、案經乙○○、甲○○訴請及丙○○自首彰化縣警察局和美分局由臺灣彰化地方法
    院檢察署檢察官偵查起訴
    理  由
一、訊據被告丙○○對其於右揭時、地，駕車倒車時，因未注意遵守倒車之交通法規
    ，撞及被害人林月致林月當場死亡之事實坦白承認，核與證人即前去處理之前台
    灣彰化地方法院檢察署檢驗員劉啟冬、案發後立即到場處理之警員施榮富結證其
    等事後處理之經過大致相符，並有彰化縣警察局道路交通事故調查報告表一紙及
    現場照片二十六張附卷可相佐證；被害人林月確因本件車禍受傷身體遭輾壓致受
    有多發開放性骨折導致外傷性休克當場死亡，亦經檢察官督同檢驗員相驗屬實，
    並製有驗斷書、相驗屍體證明書、勘驗筆錄等附卷可稽。雖被告辯稱其於知悉撞
    及被害人後，有先下車查看，始再將車往前開云云，然此與其在檢察官初訊時供
    稱其並未下車查看之說詞大相逕庭，是其後之改口顯有避重就輕之意，要無可信
    。而被害人確因本件車禍死亡，允無疑議。
二、按汽車倒車時，應顯示倒車燈光或手勢後，謹慎緩慢後倒，並應注意其他車輛及
    行人；且大型汽車須派人在車後指引，如無人在車後指引時，應先測明車後有足
    夠之地位，並促使行人及車輛讓避，此道路交通安全規則第一百十條第二款、第
    三款定有明文。被告駕車未注意遵守上述規定，已違反該保護他人之交通法規；
    而依卷附道路交通事故調查報告表之記載，當時之光線、路況及視距均良好等情
    形，並無不能注意之情事，其應注意、能注意、竟疏不注意，以致肇事，則其對
    本件車禍之發生有明顯之過失；而被害人確因本件車禍死亡，已如前述，則被告
    之過失行為與被害人之死亡間有相當之因果關係，是被告過失犯行已堪認定，應
    依法予以論科。
三、查被告丙○○係職業駕駛人，其於執行業務中肇事致人於死，核其所為係犯刑法
    第二百七十六條第二項之業務上過失致人於死罪。公訴人認被告於知悉壓輾被害
    人後，未即下車查看即又把車往前開，而認被告有殺人之不確定故意，因認被告
    係犯同法第二百七十一條第一項之殺人罪，固非無據，然若依證人即當時最早到
    現場處理之警員施榮富所攝之現場照片所示，被告係倒車直將被害人壓輾至頭部
    後，發現有人倒臥在車底下，始再將車往前開，則以被害人當時頭部已遭該車之
    車輪壓輾之情況研判，被害人在受此重創下，難認尚有生存之可能，則縱被告自
    承其有再次將該車往前開之事實，因被害人已死，亦無從據以認定被告有殺人之
    事實，是公訴人此之起訴法條尚有未洽，然因此與前述本院所認定被告之犯行基
    本事實同一，是本院自應依法變更起訴法條，合先敘明。又告訴人雖提出（一）
    被告於知悉撞及被害人後，究有無立即下車查看即將車往前開之前後供詞不一、
    （二）被告從其所駕之車輛撞及被害人到將被害人壓輾至頭部間，共約倒車三點
    六公尺，其卻均無知覺，顯違常情、（三）被告於當日上午五時四十分肇事後，
    為何遲至當日上午六時許，始向員警報案、（四）依卷附照片所示，該車後方尚
    留有不明之漬點，顯係被告所駕車輛所遺留，是被告顯有於該車倒車至漬點處撞
    及被害人受傷後，再將被害人拖至前方再次壓輾致死之可能、（五）依和美分局
    刑事組員警曹志成所拍攝之照片所示，該車壓輾被害人之車輪處，呈現前後兩處
    血跡，中間空白之情形，亦可證被害人可能係先遭被告撞倒受傷，被告再將其移
    至他處壓輾致死等等疑點，基於死者魂魄已緲，已無起身控訴被告之機，不像被
    告尚能安然立於法庭為己辯護，原亦使本院深思被告或有殺人之可能，然犯罪事
    實應依證據認定之，無證據不得推定其犯罪事實，且實施刑事訴訟程序之公務，
    就該管案件，應於被告有利及不利之情形，一律注意，此刑事訴訟法第一百五十
    四條、第二條第一項分別定有明文，又認定不利於被告之事實，須依積極證據，
    苟積極證據不足為不利於被告事實之認定時，即應為有利於被告之認定，更不必
    有何有利之證據，此最高法院三十年度上字第八一六號亦著有判例可資參照；查
    被告固有於警訊、偵查及本院審理時，先後就其發現被害人倒臥在車輪下後，究
    有無下車查看、再行開動車子之說詞前後數變，固令人生疑，然當時被害人頭部
    已被大客車壓輾下，當已無生存之可能，是不論被告是否有下車查看，均無解於
    被害人已死之事實，則縱其再將車子開動，亦無殺人之可言；又依案發後，立即
    到現場處理之員警施榮富結證稱：伊到場時，發現屍體已受損嚴重，無從再經拖
    拉之摧殘，並未發現有被拖行之跡象，而車子後方之漬點為何，當時其對未特別
    注意，亦不知其為何物等語，且不論該漬點為油漬或水漬，因其係落於公眾通行
    之路上，亦無從斷定該漬點必係被告之車輛所遺留，而當時到場處理之檢驗員劉
    啟冬亦證稱：伊當時抵達現場時，地面已潮濕，並無從判斷屍體有無被移動之跡
    象等語，是告訴人雖以前述觀點，推論被害人或有被撞及受傷後，拖至案發處再
 次壓輾致死之可能，然並無直接之證據足佐此項推論，自不能憑此推論而斷定被
    告確有殺人之事實；再被告雖將被害人自膝蓋處到頭部壓輾，且其亦有遲延報案
    之情形，此固顯現出被告就本件車禍之發生確有重大之過失，然此尚非被告殺人
    之直接證據，亦無從依此論斷被告有無殺人之犯意；復查被告與被害人間本係多
    年之鄰居，其二人間並無怨隙，則被告自無無端殺害被害人之動機；是本案經本
    院在多次參酌告訴人指述之意見，詳盡調查之能事，然確查無被告有殺害被害人
    之積極證據，則依前述法條規定之意旨，自無從論斷被告確有殺害被害人之事實
    ，附此敘明。被告於前述時間，受有期徒刑之宣告及執行完畢，有臺灣彰化地方
    法院檢察署被告刑案資料查註紀錄表在卷可查，其於五年內，再犯本件有期徒刑
    以上之罪，為累犯，應依法加重其刑。又被告於肇事後向該管派出所員警報案，
    自首而接受裁判，有警局筆錄及前述交通事故調查報告表附卷可參，應依法減輕
    其刑，並先加後減之。審酌被告其有多項犯罪記錄，品行難謂良好，且其前於六
    十六年間，亦曾因犯業務過失致死罪，竟不知戒惕，其身為大客車司機，所駕車
    輛龐大，具高度之危險性，其本應秉戒慎恐懼之心態，提高注意力小心駕駛，然
    其竟無視前揭交通法規之規定，貿然倒車，將被害人撞倒還不自知，致該車從被
    害人之兩膝壓輾到頭顱，造成被害人慘死輪下，雖無證據足以佐證被告有殺害被
    害人之事實，然觀其情節，被告之駕駛行為草率而魯鈍，過失程度重大，又被告
    於肇事後，未能善與被害人家屬達成民事和解，賠償其等之損失，慰撫其等頓失
    親人之悲痛，且供詞避重就輕，犯後態度不佳等一切情狀，量處如主文所示之刑
    ，以示懲警。至本案進行中，另查獲案外人林鉛派偽造ＸＸ─三三０號車牌，交
    與案外人陳榮城掛在另一部營業大客車於台北市等地使用等事實，應另行向檢察
    官舉發，併予敘明。
據上論斷，應依刑事訴訟法第二百九十九條第一項前段、第三百條，刑法第二百七十
六條第二項、第四十七條、第六十二條前段、罰金罰鍰提高標準條例第一條前段，判
決如主文。
本件經檢察官吳憲明到庭執行職務。
中      華      民      國      九十      年      七      月    十七    日
                                臺灣彰化地方法院刑事一庭
                                    法      官  葛  永  輝
右正本證明與原本無異。
如不服本判決應於判決送達後十日內向本院提出上訴狀( 須附繕本 )。
告訴人或被害人對於判決如有不服具備理由請求檢察官上訴者，其上訴期間之計算係
以檢察官收受判決正本之日期為準。
                                    法院書記官  謝  惠  雯
中      華      民      國      九十      年      七      月    十八    日
刑法第二百七十六條
因過失致人於死者，處二年以下有期徒刑、拘役或二千元以下罰金。
從事業務之人，因業務上之過失犯前項之罪者，處五年以下有期徒刑或拘役，得併科
三千元以下罰金。


司法院資訊處製作；財團法人民間司法改革基金會備份。
